【裁判字號】    97,交抗,787
【裁判日期】    971127
【裁判案由】    聲明異議
【裁判全文】
臺灣高等法院高雄分院刑事裁定         97年度交抗字第787號
抗  告  人  交通部公路總局高雄區監理所
代  表  人  陳聰乾
受處分人    甲○○
上列抗告人因受處分人違反道路交通管理條例聲明異議案件，不
服臺灣高雄地方法院中華民國97年10月21日裁定（97年度交聲字
第2277號），提起抗告，本院裁定如下：
    主  文
抗告駁回。
    理  由
一、抗告意旨略以：依道路交通管理處罰條例第35條規定，汽車
    駕駛人駕駛汽車經測試酒精濃度超過規定標準者，處新臺幣
    1 萬5,000 元以上6 萬元以下罰鍰，並當場移置保管該汽車
    及吊扣其駕駛執照1 年。而道路交通管理處罰條例第68條新
    修正條文並無免除規定，自應依法執行。況依同條例第61條
    規定：「汽車駕駛人取得高一級車類之駕駛執照資格者，應
    煥發駕駛執照，並准其駕駛較低級車類之車輛，其規定如左
    ：四、已領有小型車駕駛執照者，得駕駛輕型機器腳踏車，
    故普通小型車駕駛人倘未考領輕型機器腳踏車駕駛執照，而
    持有普通小型車駕駛執照駕駛輕型機器腳踏車，既非法所不
    許，自得憑以駕駛，致其酒後違規即應吊扣駕駛人違規當時
    之普通小型車駕駛執照，應無不合。否則，無異容許此不安
    全駕駛人仍可以反覆經常駕駛，對其他無辜用路人危險性相
    對較高，此豈非立法之本旨。本件原處分機關依道路交通管
    理處罰條例第35條，於97年9 月12日以高監營裁字第裁80－
    NO0000000 號裁決書裁處受處分人吊扣駕駛執照12個月，應
    無不合，爰提起本件抗告，請求撤銷原裁定云云。
二、經查：原處分機關即交通部公路總局高雄區監理所於97年9
    月12日以高監營裁字第裁80－NO0000000 號裁決書裁處受處
    分人吊扣駕駛執照12個月，該『吊扣駕駛執照12個月』，依
    其所裁決之內容，應即係指「吊扣普通小型客車駕駛執照12
    個月」，合先說明。又依道路交通管理處罰條例第35條第1
    項第1 款前段係規定：「汽車駕駛人，駕駛汽車經測試檢定
    有酒精濃度超過規定標準之情形者，處新臺幣1 萬5,000 元
    以上，6 萬元以下罰鍰，並當場移置保管該汽車及吊扣其駕
    駛執照1 年」，該條所稱之「駕駛執照」，依95年3 月1 日
    修正施行前之道路交通管理處罰條例第68條規定，汽車駕駛
    人，因違反本條例及道路交通安全規則之規定：「受吊扣或
    吊銷駕駛執照處分時，吊扣或吊銷其持有各級車類之駕駛執
    照。」係以立法之方式解釋為「違規人持有之各級車類之駕
    駛執照，均應予吊扣。」；惟道路交通管理處罰條例第68條
    嗣於94年12月14日經總統公布修正條文，於95年3 月1 日施
    行，修正施行後之條文業已刪除「吊扣或」等規定，即已將
    「受吊扣駕駛執照之處分係指吊扣其持有各級車類之駕駛執
    照」部分之立法解釋廢除，則就吊扣駕駛執照處分，自應回
    歸一般之原則。且按道路交通管理處罰條例第35條第1 項第
    1 款前段係規定：「汽車駕駛人，駕駛汽車經測試檢定有酒
    精濃度超過規定標準之情形者，處新臺幣1 萬5,000 元以上
    ，6 萬元以下罰鍰，並當場移置保管該汽車及吊扣其駕駛執
    照1 年」，既將汽車及駕駛執照併列，而不稱「吊扣其全部
    種類駕駛執照」，解釋上當係指同一等級之汽車駕駛執照而
    言。申言之，如駕駛機車而有上開情況，除處罰鍰外，並當
    場移置保管該機車及吊扣其機車駕駛執照1 年；若駕駛自用
    小客車而有上開情況，除處罰鍰外，並當場移置保管該自用
    小客車及吊扣其自用小客車駕駛執照1 年，不得任意擴張解
    釋，再將各級車類之駕駛執照一併吊扣，此為當然之解釋而
    不待言。是受處分人縱無重型機車駕駛執照，亦不得逾越法
    律之規定，將受處分人之普通小型客車駛執照逕行吊扣。況
    「行政行為，有多種同樣能達成目的之方法時，應選擇對人
    民權益損害最少者，且採取之方法所造成之損害不得與欲達
    成目的之利益顯失均衡」，行政程序法第7 條第2 款、第3
    款定有明文。而道路交通管理處罰條例第67條第6 項明文規
    定：「汽車駕駛人違反本條例規定，應受吊扣駕駛執照處分
    ，於汽車駕駛人係無駕駛執照駕車者，在所規定最長吊扣期
    間內，不得考領駕駛執照」，是本條例就無駕駛執照者應受
    吊扣駕駛執照處分之情形，已設有處理之方式，自不得任意
    吊扣受處分人其他種類車輛之駕照代之，否則若允許吊扣駕
    駛人原本駕駛該級以上車類之駕照，雖可達成限制駕駛人繼
    續駕駛該級車類行駛之目的，惟亦同時造成限制駕駛人繼續
    駕駛該級以上車類行駛之結果，此舉將與上開行政程序法所
    揭示之「最少損害原則」有悖。
三、本件受處分人於95年3 月5 日23時45分許，因酒駕輕型機車
    違規為警查獲而依法舉發，並經原處分機關於97年9 月12日
    以高監營裁字第裁80－NO0000000 號裁決書，依據道路交通
    管理處罰條例第35條第1 項第1 款規定裁處吊扣異議人駕駛
    執照12個月等情，為受處分人所自認不諱。然查，受處分人
    之上揭違規行為係發生於95年3 月5 日，自應依修正後之道
    路交通管理處罰條例第68條裁處，而修正後道路交通管理處
    罰條例第68條之規定，既將「吊扣」等字刪除，是依上開說
    明，駕駛人受吊扣駕駛執照處分時，不再吊扣其持有各級車
    類之駕駛執照，故原處分機關於作成吊扣駕駛執照處分時，
    自應以其違規時所駕駛車類之駕駛執照為限，即原處分機關
    僅能限制其騎乘輕型機車之權利或吊扣其輕型機車之駕駛執
    照，但原處分機關逕予吊扣其普通小客車駕駛執照，即於法
    有違。從而原處分機關關於吊扣受處分人駕駛執照12個月之
    處分，僅能吊扣受處分人輕型機車駕駛執照，不得代以吊扣
    其他駕駛執照，而受處分人既無輕型機車駕駛執照可供吊扣
    ，該部分處分無法執行，即無從予以維持，是受處分人提出
    本件聲明異議，非無理由。從而原審據此認原處分機關關於
    吊扣受處分人駕駛執照12個月之處分自應予以撤銷，並為不
    罰之諭知。其認事用法，均無不合。本件抗告為無理由，應
    予駁回。
據上論結，應依道路交通案件處理辦法第26條、刑事訴訟法第41
2條，裁定如主文。
中    華    民    國    97    年    11    月    27    日
              刑事第四庭    審判長法  官  蕭權閔
                                  法  官  李嘉興
                                  法  官  吳進寶
以上正本證明與原本無異。
不得再抗告。
中    華    民    國    97    年    11    月    27    日
                                  書記官  林佳蓉


司法院資訊處製作；財團法人民間司法改革基金會備份。
